---
title: "Demografía Mundial"
author: "Carla Martínez, Patricia Mateu, Margalida Verd"
format: 
  revealjs:
    theme: beige
    transition: concave
editor: visual
---

```{r, warning=FALSE,message=FALSE,echo=FALSE}
library(tidyverse)

# Cargamos el primer dataframe
global_population = read_csv("Global Population Trends(2016-2022).csv", show_col_types = FALSE) 

# Del segundo dataframe seleccionamos las variables que nos interesan para el estudio

data = read_csv("world_population.csv",show_col_types = FALSE)
world_data <- data %>% 
  select(3,5,14) %>% rename(Country= "Country/Territory", Area_km2 = "Area (km²)")   

# Unimos los dos dataframes y creamos el tibble que usaremos para el estudio
world_population = left_join(global_population,world_data, by = "Country")



```

```{r, warning=FALSE, message=FALSE,echo=FALSE}
world_population <- world_population %>% 
  rename(Pais = "Country", 
         Año = "Year", 
         Pob_total = "Total Population", 
         Pob_urbana = "Urban Population", 
         Pob_rural = "Rural Population", 
         Densidad = "Population Density", 
         Esp_vida = "Life Expectancy", 
         Natalidad = "Birth Rate", 
         Mortalidad = "Death Rate", 
         Fertilidad = "Fertility Rate", 
         Mortalidad_infantil = "Infant Mortality Rate", 
         Crecimiento = "Growth Rate", 
         Continente = "Continent") %>% 
  relocate(Continente, .after = Pais) %>% 
  relocate(Area_km2, .after = Continente) %>% 
  relocate(Mortalidad_infantil, .after = Mortalidad) 

```

```{r, warning=FALSE, message=FALSE,echo=FALSE}
world_population <- world_population %>% 
  mutate(Año = as.character(Año)) %>% 
  mutate(Pob_total = as.numeric(gsub("," , "", Pob_total, fixed = TRUE))) %>%
  mutate(Pob_rural = as.numeric(gsub("," , "", Pob_rural, fixed = TRUE))) %>%
  mutate(Pob_urbana = as.numeric(gsub("," , "", Pob_urbana, fixed = TRUE))) %>% 
  mutate(Densidad = as.integer(Densidad)) %>% 
  mutate(Esp_vida = as.integer(Esp_vida)) %>% 
  mutate(Fertilidad = as.numeric(Fertilidad)) %>% 
  mutate(Mortalidad_infantil = as.numeric(Mortalidad_infantil)) %>% 
  mutate(Crecimiento = as.character(Crecimiento))
  
```

```{r,warning=FALSE,message=FALSE,echo=FALSE}
world_population <- world_population %>% 
  filter(Año == 2018 |Año == 2019 |Año == 2020) 
```

```{r, warning=FALSE,message=FALSE,echo=FALSE}
world_population$Continente[19:21] = "North America"
world_population$Area_km2[19:21] = 442

world_population$Continente[73:75] = "Europe"
world_population$Area_km2[73:75] = 51197

world_population$Continente[97:99] = "Africa"
world_population$Area_km2[97:99] = 4033

world_population$Continente[151:153] = "Africa"
world_population$Area_km2[151:153] = 2344858

world_population$Continente[118:120] = "Europe"
world_population$Area_km2[118:120] = 198

world_population$Continente[277:279] = "Europe"
world_population$Area_km2[277:279] = 572

world_population$Continente[304:306] = "Europe"
world_population$Area_km2[304:306] = 10887

world_population$Continente[310:312] = "Asia"
world_population$Area_km2[310:312] = 199951

world_population$Continente[313:315] = "Asia"
world_population$Area_km2[313:315] = 236800

world_population$Continente[340:342] = "Asia"
world_population$Area_km2[340:342] = 28

world_population$Continente[472:474] = "Africa"
world_population$Area_km2[472:474] = 342000

world_population$Continente[490:492] = "Africa"
world_population$Area_km2[490:492] = 964

world_population$Continente[511:513] = "Europe"
world_population$Area_km2[511:513] = 34

world_population$Continente[514:516] = "Europe"
world_population$Area_km2[514:516] = 49035

world_population$Continente[541:543] = "North America"
world_population$Area_km2[541:543] = 269

world_population$Continente[544:546] = "South America"
world_population$Area_km2[544:546] = 616

world_population$Continente[547:549] = "Europe"
world_population$Area_km2[547:549] = 53

world_population$Continente[550:552] = "North America"
world_population$Area_km2[550:552] = 389

world_population$Continente[565:567] = "Asia"
world_population$Area_km2[565:567] = 185180

world_population$Continente[586:588] = "South America"
world_population$Area_km2[586:588] = 5128

world_population$Continente[598:600] = "North America"
world_population$Area_km2[598:600] = 948

world_population$Continente[604:606] = "Asia"
world_population$Area_km2[604:606] = 83600

world_population$Continente[634:636] = "North America"
world_population$Area_km2[634:636] = 346

world_population$Continente[637:639] = "Asia"
world_population$Area_km2[637:639] = 5860

```

## Fuente de datos y planteamiento del problema

*Objetivo*: estudiar y analizar una serie de datos demográficos de los países del mundo, comprendidos entre 2018 y 2020, y comparar sus diferencias por continentes, aportando información histórica relevante que pueda explicar los valores registrados.

*Fuentes de datos*: hemos escogido dos *dataframes* de la plataforma [Kaggle.com](https://www.kaggle.com/):

-   [Global Population Trends](https://www.kaggle.com/datasets/alitaqi000/global-population-trends2016-2022)

-   [World Population](https://www.kaggle.com/datasets/iamsouravbanerjee/world-population-dataset)

## Limpieza de los datos

-   Seleccionar las columnas para nuestro estudio
-   `left.join()` para unir los tibbles
-   Redefinir las variables
-   Arreglo de NA's:
    -   2017-2021
    -   Añadir Continente y Área

## Descripción de las variables {.scrollable}

-   **País:** (chr) nombre del país de estudio.
-   **Continente:** (chr) continente al que pertenece cada país.
-   **Area_km2:** (int) área en $\textit{km}^2$ que ocupa cada uno de los países.
-   **Año:** (ord) año en el que fueron tomados los datos. Valores del 2018 al 2020.
-   **Pob_total:** (int) número total de habitantes de cada país.
-   **Pob_urbana** y **Pob_rural:** (int) numéro de habitantes que residen en una localidad urbana y en una rural, respectivamente.
-   **Densidad:** (int) densidad de cada país; recordemos que la densidad viene dada por el cociente: $\textit{Densidad} = \displaystyle \frac{\textit{Pob_total}}{\textit{Area_km2}}$.
-   **Esp_vida:** (int) edad media que pueden alcanzar los individuos de cada país.
-   **Natalidad y Mortalidad:** (num) número de personas que nacen y fallecen en un año y país determinado, por cada 1000 habitantes.
-   **Fertilidad:** (num) número de hijos que puede llegar a tener una mujer si viviera todos sus años fértiles de cada país.
-   **Mortalidad_infantil:** (num) número total de defunciones de menores de un año de vida, por cada 1000 nacidos vivos.
-   **Crecimiento:** (ord) cambio en el número de individuos de un país en un tiempo determinado. Valores: -5 a 5

## Vector de medias

```{r, echo = FALSE}
world_population %>% 
  group_by(Año) %>% 
  drop_na() %>% 
  filter(Natalidad > 0, Mortalidad > 0, Mortalidad_infantil > 0, Esp_vida > 0) %>% 
  summarise("Población_total" = mean(Pob_total), "Población_rural" = mean(Pob_rural), "Población_urbana" = mean (Pob_urbana), "Densidad" = mean(Densidad), "Esperanza_de_vida" = mean(Esp_vida), "Natalidad" = mean(Natalidad), "Mortalidad" = mean(Mortalidad), "Mortalidad_infantil" = mean(Mortalidad_infantil), "Fertilidad"= mean(Fertilidad)) %>% 
  glimpse()

```

## Natalidad

```{r, warning=FALSE,message=FALSE,echo=FALSE}

world_population %>% 
  group_by(Año, Continente) %>% 
  filter(Natalidad > 0, Mortalidad > 0, Mortalidad_infantil > 0, Esp_vida > 0) %>%
  drop_na() %>% 
  ggplot(.,aes(x=Continente, y = Natalidad, fill = Año)) + 
  geom_boxplot() +
  guides(fill = guide_legend(title = "Año")) +
  labs(x="Continente", y="Número de paises") +
  labs(x="Continente", y="Natalidad") +
  theme_bw() +
  theme(axis.text = element_text(size=12),
        axis.title = element_text(size=10, face = "bold"),
        legend.title = element_text(size=12, face = "bold")) 


```

-   **Máximo:** Níger, África.

## Natalidad y fertilidad

```{r, warning=FALSE,message=FALSE,echo=FALSE}
library("cowplot")
g1<- world_population %>% 
  group_by(Año, Continente) %>% 
  filter(Natalidad > 0) %>%
  drop_na() %>% 
  ggplot(.,aes(x=Continente, y = Natalidad, fill = Año)) + 
  geom_boxplot() +
  guides(fill = guide_legend(title = "Año")) +
  labs(x="Continente", y="Número de paises") +
  labs(x="Continente", y="Natalidad") +
  theme_bw() +
  theme(axis.text = element_text(size=12),
        axis.title = element_text(size=10, face = "bold"),
        legend.title = element_text(size=12, face = "bold")) 


g2<-  world_population %>% 
  group_by(Año, Continente) %>% 
  filter(Natalidad > 0, Fertilidad > 0) %>%
  drop_na() %>% 
  ggplot(., aes(x=Continente, y = Fertilidad ,fill = Año)) + 
  geom_boxplot() +
  guides(fill = guide_legend(title = "Año")) +
  labs(x="Continente", y="Fertilidad") +
  theme_bw() +
  theme(axis.text = element_text(size=12),
        axis.title = element_text(size=10, face = "bold"),
        legend.title = element_text(size=12, face = "bold"))

print(plot_grid(g1,g2,nrow = 2))
```

-   **Mínimo:** Corea del sur, Asia

## Mortalidad

```{r, warning=FALSE,message=FALSE,echo=FALSE}
world_population %>% 
  group_by(Continente, Año) %>% 
  drop_na() %>% 
  filter(Mortalidad > 0) %>%
  ggplot(., aes(x=Continente, y = Mortalidad ,fill = Año)) + 
  geom_boxplot() +
  guides(fill = guide_legend(title = "Año")) +
  labs(x="Continente", y="Mortalidad") +
  theme_bw() +
  theme(axis.text = element_text(size=12),
        axis.title = element_text(size=10, face = "bold"),
        legend.title = element_text(size=12, face = "bold")) 

```

-   **Máximo:** Bulgaria, Europa

## Mortalidad infantil

```{r, warning=FALSE,message=FALSE,echo=FALSE}
world_population %>% 
  group_by(Continente, Año) %>% 
  drop_na() %>% 
  filter(Mortalidad_infantil > 0) %>%
  ggplot(., aes(x=Continente, y = Mortalidad_infantil ,fill = Año)) + 
  geom_boxplot() +
  guides(fill = guide_legend(title = "Año")) +
  labs(x="Continente", y="Mortalidad infantil") +
  theme_bw() +
  theme(axis.text = element_text(size=12),
        axis.title = element_text(size=10, face = "bold"),
        legend.title = element_text(size=12, face = "bold"))
```

-   **Máximo en Norteamérica:** Haití

-   **Máximo:** Sierra Leone, África

## Esperanza de vida

```{r, warning=FALSE,message=FALSE,echo=FALSE}

world_population %>% 
  group_by(Continente) %>% 
  filter(Año == 2019) %>% 
  drop_na() %>% 
  filter( Esp_vida > 0) %>%
  ggplot(aes(x=Continente, y = Esp_vida, fill = Continente)) + 
  geom_violin() + 
  geom_boxplot(width=0.1, fill="black", alpha=0.2)  +
  labs(x="Continente", y="Esperanza de vida") +
  theme_bw() +
  theme(axis.text = element_text(size=12),
        axis.title = element_text(size=10, face = "bold"))

```

-   **Mínimo:** Chad, África

-   **Máximo:** Hong Kong, Asia

## Asia

```{r, echo = FALSE,warning=FALSE, message=FALSE}
library(GGally)

a_asia <- world_population %>% 
  filter(Continente == "Asia") %>% 
  filter(Natalidad >0, Mortalidad >0, Mortalidad_infantil>0, Esp_vida > 0) %>%
  select(4,9:13) %>% 
  drop_na()

ggpairs(a_asia,mapping=ggplot2::aes(colour = Año, alpha = 0.5),
        upper = list(continuous = wrap("cor", size = 3)))
```

## África

```{r, echo = FALSE,warning=FALSE, message=FALSE}
a_africa <- world_population %>% 
  filter(Continente == "Africa") %>% 
  select(4,9:13) %>% 
  drop_na()

ggpairs(a_africa,mapping=ggplot2::aes(colour = Año, alpha = 0.5),
        upper = list(continuous = wrap("cor", size = 3)))
```

## Europa

```{r, echo = FALSE,warning=FALSE, message=FALSE}
a_europe <- world_population %>% 
  filter(Continente == "Europe") %>% 
  select(4,9:13) %>% 
  drop_na()

ggpairs(a_europe,mapping=ggplot2::aes(colour = Año, alpha = 0.5),
        upper = list(continuous = wrap("cor", size = 3)))
```

## Oceanía

```{r, echo = FALSE,warning=FALSE, message=FALSE}
a_oceania <- world_population %>% 
  filter(Continente == "Oceania") %>% 
  select(4,9:13) %>% 
  drop_na()

ggpairs(a_oceania,mapping=ggplot2::aes(colour = Año, alpha = 0.5),
        upper = list(continuous = wrap("cor", size = 3)))
```

## Norteamérica

```{r, echo = FALSE,warning=FALSE, message=FALSE}
a_north_am <- world_population %>% 
  filter(Continente == "North America") %>% 
  select(4,9:13) %>% 
  drop_na()

ggpairs(a_north_am,mapping=ggplot2::aes(colour = Año, alpha = 0.5),
        upper = list(continuous = wrap("cor", size = 3)))
```

## Sudamérica

```{r, echo = FALSE,warning=FALSE, message=FALSE}
a_south_am <- world_population %>% 
  filter(Continente == "South America") %>% 
  select(4,9:13) %>% 
  drop_na()

ggpairs(a_south_am,mapping=ggplot2::aes(colour = Año, alpha = 0.5),
        upper = list(continuous = wrap("cor", size = 3)))
```

## Contraste para la Natalidad y Fertilidad

```{r, echo = FALSE,warning=FALSE, message=FALSE}
cor.test(world_population$Natalidad, world_population$Fertilidad,alternative="greater")
```

## Contraste para la Natalidad y la Mortalidad infantil

```{r, echo = FALSE,warning=FALSE, message=FALSE}
cor.test(world_population$Natalidad, world_population$Mortalidad_infantil,alternative="greater")
```

## Contraste para la Esperanza de vida y la Mortalidad infantil

```{r}
cor.test(world_population$Esp_vida, world_population$Mortalidad_infantil, alternative = "less")
```

## Conclusiones

-   No observamos cambios significativos en estos años a nivel global
-   Sí que hay diferencias entre continentes
-   Como consecuencia, hemos visto que hay correlación positiva entre:
    -   Natalidad y Fertilidad
    -   Natalidad y Mortalidad infantil
    -   Esperanza de vida y Mortalidad infantil
-   La mayoría de los outliers están justificados por eventos históricos
